臺灣高等法院刑事判決
109年度上易字第1711號
上  訴  人  
即  被  告  黃彥綾

選任辯護人  蕭明哲律師
上  訴  人  
即  被  告  游長隆

選任辯護人  賴傳智律師
上列上訴人因詐欺案件，不服臺灣臺北地方法院109年度易字第1
24號，中華民國109年7月31日第一審判決（起訴案號：臺灣臺北
地方檢察署108年度調偵字第1156號），提起上訴，本院判決如
下：
    主  文
上訴駁回。
    事  實
一、黃彥綾前為鴻顥有限公司（址設新北市○○區○○○路00號8樓，
    下稱鴻顥公司）業務員，與游長隆知悉梁麗珠急欲脫售其持
    有之159個靈骨塔位，明知當時並無買家欲購買梁麗珠之塔
    位，仍共同意圖為自己不法之所有，基於詐欺取財之犯意聯
    絡，接續為以下詐欺取財行為：
　㈠黃彥綾於民國106年4月間先向梁麗珠表示，可代為銷售其持
    有之塔位，嗣於106年10月間介紹游長隆予梁麗珠認識，游
    長隆即向梁麗珠佯稱：已有買方有意購買其塔位，惟塔位須
    搭配骨灰罐云云，黃彥綾隨即向梁麗珠誆稱：可代為尋找有
    骨灰罐之客戶配合云云，致梁麗珠信以為真，即於106年10
    月25日在鴻顥公司與該公司簽立委託銷售契約書。黃彥綾並
    向梁麗珠謊稱：已找到5位客戶可提供148個骨灰罐，尚缺11
    個，又因游長隆已與買家簽約，倘未履行游長隆需賠償買方
    新臺幣（下同）500萬元違約金，而其所販售之骨灰罐1個要
    價8萬元，所缺骨灰罐可向其購買補足云云，致梁麗珠陷於
    錯誤，向臺灣新光商業銀行復興分行（下稱新光銀行）貸款
    90萬元，並於106年10月30日在新光銀行外（即臺北市○○區○
    ○○路000號），提領現金88萬元交付黃彥綾。
　㈡黃彥綾、游長隆承上開詐欺取財犯意，由黃彥綾接續於106年
    11月13日，在鴻顥公司向梁麗珠佯稱：因持有41個骨灰罐之
    客戶無法配合，需由其購買骨灰罐補足，共計328萬元云云
    ，游長隆則向梁麗珠謊稱：違約將致其須賠償買方違約金50
    0萬元云云，致梁麗珠陷於錯誤，向新光銀行貸款210萬元，
    並於106年11月20日提領現金208萬元交付黃彥綾；復於106
    年11月22日將其台灣人壽保險股份有限公司（下稱台灣人壽
    ）保單解約金80萬元，自其華南銀行帳戶提領後交付黃彥綾
    ；又於106年11月23日將其以遠雄人壽保險股份有限公司（
    下稱遠雄人壽）保單所貸款之40萬元，自其華南銀行帳戶提
    領，並於交付前，要求黃彥綾告知願提供骨灰罐之4位客戶
    姓名，黃彥綾則記載虛構之4名客戶資料及得提供骨灰罐之
    各別數量予字條上，致梁麗珠陷於錯誤而交付40萬元予黃彥
    綾。
　㈢黃彥綾、游長隆復承上開詐欺取財犯意，由游長隆接續於106
    年12月20日，在鴻顥公司向梁麗珠佯稱：因買方長輩要求，
    需在骨灰罐上刻心經，否則無法成交，要求梁麗珠所持有之
    52個骨灰罐均需刻心經云云；黃彥綾則向梁麗珠謊稱：4位
    提供骨灰罐之客戶亦願意配合刻心經，而每個骨灰罐刻心經
    要價4萬元，合計208萬元云云。嗣因梁麗珠拒不配合，游長
    隆復於107年1月4日向梁麗珠誆稱：買家已先付10萬元訂金
    云云，並交付10萬元及其身分證影本予梁麗珠以取信之，然
    梁麗珠認其實無資力支付刻心經之費用，後於107年1月8日
    在鴻顥公司將10萬元退還黃彥綾。惟渠二人為取信梁麗珠，
    復於107年1月10日由黃彥綾先佯稱：游長隆是大盤，塔位經
    由游長隆才賣得出去，若不付款刻心經，游長隆可能從此不
    接此案，塔位將無法出售云云，後游長隆則書立保證書，向
    梁麗珠謊稱：支付此次刻心經之費用後，保證可與買方簽立
    買賣契約云云，致梁麗珠陷於錯誤，向新光銀行貸款210萬
    ，並於107年1月18日提領現金208萬元交付黃彥綾。嗣黃彥
    綾、游長隆始終未為梁麗珠售出塔位，梁麗珠始悉受騙而報
    警處理。
二、案經梁麗珠訴由臺北市政府警察局松山分局報告臺灣臺北地
    方檢察署檢察官偵查後起訴。
    理  由
壹、程序部分
    證人即告訴人梁麗珠於警詢中之陳述，係屬審判外之陳述，
    且無同法第159條之1至159條之5之例外情形，應無證據能力
    。其餘本判決以下所引具傳聞性質之各項供述證據，經本院
    於審理期日調查證據時提示並告以要旨後，未據當事人於言
    詞辯論終結前就證據能力部分有所異議，經審酌該言詞陳述
    或書面陳述作成時之情況，該等證據並無違背法定程序取得
    或顯不可信之情形，以之作為證據均屬適當，依據刑事訴訟
    法第159條之5規定，自應認為均有證據能力。至其餘認定事
    實所引用之非供述證據，並無證據證明係公務員違背法定程
    序所取得，亦無刑事訴訟法第159條之4顯有不可信之情況與
    不得作為證據之情形，且經本院於審理期日依法進行證據之
    調查、辯論，依同法第158條之4規定之反面解釋，亦均應有
    證據能力。
貳、實體部分
一、認定犯罪事實所憑之證據及理由：
    上開犯罪事實業據被告黃彥綾於本院準備程序及審理中坦承
    不諱(本院卷第112-113、167頁)；訊據被告游長隆固不否認
    係透過黃彥綾介紹認識告訴人，107年1月10有與告訴人簽立
    偵16858卷第49頁之保證書，惟矢口否認有與被告黃彥綾共
    同向告訴人詐欺取財，辯稱：我沒有向告訴人宣稱不實之事
    項，簽立保證書之目的，係告訴人要求的，告訴人要求我幫
    他銷售，所以才寫保證書云云。本院經查：
　㈠本案告訴人原持有159個靈骨塔位，被告黃彥綾前為鴻顥公司
    之業務員，介紹被告游長隆予告訴人認識，告訴人即於上開
    時地與鴻顥公司簽立委託銷售契約書；又告訴人以事實欄所
    示方式貸得624萬元後，即於上開時地先後交付現金予被告
    黃彥綾，以分次購買52個骨灰罐及給付刻心經之費用。106
    年11月23日，被告黃彥綾有書寫4名虛構之客戶資料字條予
    告訴人，107年1月10日被告游長隆有簽立如偵16858卷第49
    頁之保證書予告訴人等情，業經證人即告訴人於審理中、鴻
    顥公司負責人林宏安於警詢中、新光銀行業務專員吳芳熙於
    警詢及審理中證述明確（偵字20421卷第64-65頁、調偵字卷
    第100-101頁、原審易字卷第167-180頁、第195-198頁、第2
    04-209頁），並有告訴人與鴻顥公司簽立之委託銷售契約書
    、告訴人之新光銀行、華南銀行存摺明細、被告黃彥綾書寫
    之字條、身分證統一編號查詢結果、被告游長隆書立之保證
    書、鴻顥公司107年1月18日收據證明、新光銀行107年9月14
    日新光銀復興字第1078101288號函暨告訴人於106年間申辦
    貸款之資料、鴻灝公司基本資料查詢、被告黃彥綾收取價金
    後所簽發之收據4張在卷可憑（偵字16858卷第29-45頁、第4
    9-51頁、偵字20421卷第21頁、第29-49頁、調偵卷第111-11
    2頁），且為被告二人所不否認，此部分事實首堪認定。
　㈡證人即告訴人梁麗珠於原審審理時證稱略以：1.黃彥綾在106
    年10月間介紹游長隆給我認識，游長隆表示會幫我出售塔位
    ，3天後見面時，游長隆稱已有買方有意購買塔位，惟前提
    係塔位需搭配骨灰罐出售，因我無資力購買骨灰罐，黃彥綾
    即稱會幫我找有骨灰罐之客戶來搭配塔位；1星期後黃彥綾
    稱已找到5個人有148個骨灰罐可以配合，然尚欠11個骨灰罐
    ，1個骨灰罐要價8萬元，需我自行購買，且若未履行游長隆
    需賠償買方500萬元違約金，我便向新光銀行貸款購買11個
    骨灰罐。2.黃彥綾又表示因只剩4個人可以提供骨灰罐，現
    尚缺41個骨灰罐，游長隆則從當天11點講到12點半，一直要
    求我補足41個骨灰罐，否則會害其賠償買方500萬元違約金
    ，致我又向新光銀行貸款，並將台灣人壽保單解約，另以遠
    雄人壽保單貸款；在106年11月23日交付40萬元予黃彥綾前
    ，我要求黃彥綾寫下4位提供骨灰罐客戶之人名、身分證及
    提供骨灰罐之數量，黃彥綾便寫字條給我，黃彥綾所寫4個
    人名上均有註記數字，數字加總為107（計算式：22+36+19+
    30=107），與我所購買之52個（41+11=52）骨灰罐合計剛好
    是159個骨灰罐，即與我所持有之塔位數量相符，此次我共
    付328萬元購買41個骨灰罐。3.106年12月20日在鴻顥公司游
    長隆又表示，因買方長輩要求骨灰罐需刻心經，要求我刻心
    經，當下我不同意，黃彥綾又安排我在106年1月4日與游長
    隆見面，當天游長隆即以新光銀行信封袋裝現金10萬元交付
    給我，表示此為買方阿伯所拿出來之訂金，同時交付其身分
    證影本以取信我；嗣後我仍不想刻心經，即於同年1月8日在
    鴻顥公司將10萬元拿給黃彥綾，黃彥綾則在同年1月10日又
    來找我，希望我刻心經，並請游長隆到場，游長隆為取信我
    ，便寫下保證書，其內容係只要我再花208萬元刻心經，游
    長隆保證會讓我與買方簽買賣契約，且答應不讓我再購買其
    他商品，若未遵守約定，其需賠償售價之一成給我。4.我曾
    經詢問黃彥綾關於買方之身分，然其表示買方是游長隆負責
    ，我不能過問，嗣後游長隆只有於107年1月23日在鴻顥公司
    與我簽立委託銷售契約，塔位最終仍均出售；黃彥綾嗣後有
    通知我領取骨灰罐，但這些骨灰罐是被告二人假藉銷售塔位
    之名義詐騙我購買，我目的並非購買骨灰罐等語（原審易字
    卷第169-180頁）。
　㈢就告訴人與被告黃彥綾之談話譯文部分（即告證13），證人即
    同案被告黃彥綾於原審審理中證稱略以：「該談話譯文中所
    指『游大哥』係指『游長隆』」（原審易字卷第270頁），觀諸
    該談話內容（偵字20421卷第77-81頁），107年1月8日告訴人
    欲將10萬元訂金返還時，黃彥綾即陳稱：「你收他這個錢剛
    好而已」、「這是買方拿阿伯出來的」、「游長隆上次有跟
    我們講：『你要跟我要求兩成我不可能給你，因為你東西沒
    有準備好』」、「這10萬元是游長隆幫我們要的前金，你為
    何不收下」、「之前你花了這麼多錢跟我買骨灰罐，拿這10
    萬剛好而已」，告訴人則回覆：「我感覺拿了這10萬元之後
    ，就必須拿200多萬元出來」，黃彥綾便表示：「這200多萬
    不是給買方，是將產品弄得更好後再以高價賣出」、「這10
    萬元先放我們公司會計那，我再和即游長隆約時間」，足見
    黃彥綾在對話中明確向告訴人表示，該10萬元係游長隆向「
    買方」取得後交付告訴人之訂金，縱告訴人收下訂金而需刻
    心經亦無損失，因其後仍得以高價將塔位及骨灰罐售出，最
    終告訴人仍有獲利。又被告黃彥綾於109年2月10日、109年3
    月27日原審準備程序、109年5月29日審理程序中亦自白稱：
    「就起訴書所載關於自己涉及詐欺取財部分承認犯罪」，及
    其於109年4月7日和解書內敘明：「該字條係我為取信告訴
    人而虛構提供骨灰罐之客戶資料及可提供骨灰罐之數量」等
    語相符（原審審易字卷第86-87頁、易字卷58頁、第157頁、
    第168頁）。反觀被告游長隆卻於原審辯稱：未曾交付10萬
    予告訴人（原審易字卷第169頁），此即與上開對話內容不
    符，遑論被告游長隆亦於原審自承有交付身分證影本予告訴
    人（原審易字卷第69頁），並有告訴人提供之被告游長隆身
    份證影本在卷可憑（偵字20421卷第75頁），可見被告游長
    隆確有交付告訴人10萬元無疑。再者，被告游長隆交付10萬
    元係以「買方訂金」之名義為之，則倘若被告二人未向告訴
    人佯稱有買方欲購買塔位，被告游長隆自無須以「交付買方
    訂金」之名義取信告訴人，而在此之前告訴人已用416萬元
    購買52個骨灰罐，對於需再花費208萬刻心經有所遲疑，被
    告游長隆便以交付買方訂金之方式製造確有買方之假像，故
    黃彥綾始會在對話中提及「10萬元是『前金』」、「刻心經之
    費用不是給『買方』」、「我們將產品包裝後即可高價售出」
    ，此核與告訴人上開所證關於遭被告二人詐欺之經過相符，
    且最終告訴人所持有之塔位亦全數未售出，益徵自始即無買
    方欲購買塔位之事實。是由上述告訴人所證述之內容，對照
    被告黃彥綾之供述及與告訴人之談話譯文內容等證據互相勾
    稽可見，本案確係被告黃彥綾與游長隆二人共謀設局向告訴
    人詐欺無疑。被告黃彥綾於原審及本院準備程序及審理中供
    稱，本案係伊個人所為，並未與被告游長隆有共同詐欺告訴
    人之合意，顯係迴護被告游長隆之詞，自不足採信；被告游
    長隆上訴意旨辯稱，沒有與被告黃彥綾共同詐欺告訴人云云
    ，自亦不足採信。
  ㈣就被告游長隆出具保證書（即告證6）與告訴人乙節以觀，依
    告證6所示（偵字16858卷第49頁），被告游長隆於107年1月
    10日記載「一、保證簽約」、「二、保證不會讓梁小姐花錢
    及增加任何產品」、「三、若3月25日未成，日子需延後」
    ，並書寫「若未遵守願賠償總金額一成作為罰金」等內容之
    保證書交予告訴人，此亦為被告游長隆所不否認。觀諸上開
    委託銷售契約書，被告游長隆在告訴人之塔位售出時，能取
    得總成交價金之5%作為佣金，又依證人即熙園禮品行負責人
    張正儀於警詢及本院審理中所證：「該委託銷售契約係游長
    隆寄賣在熙園禮品行之塔位，塔位若有售出，禮品行之利潤
    為成交價格之10%」（偵字20421卷第107頁、原審易字卷第2
    00頁），足見被告游長隆確有參與本件向告訴人詐欺取財之
    行為，否則何須出具上開保證書與告訴人，此與常情亦有相
    違。再就委託銷售契約書部分，觀諸告訴人與熙園禮品行於
    107年1月23日簽立之委託銷售契約書（偵字16858卷第53-57
    頁），告訴人委託銷售之產品除其所有之159個塔位外，亦
    包含159個有刻心經之骨灰罐。又依證人即告訴人於原審審
    理中證稱：「游長隆持熙園禮品行之契約書於107年1月23日
    在鴻顥公司與我簽約時，雖契約記載159個有刻心經之骨灰
    罐，但當時骨灰罐只有向黃彥綾所購買的52個，會如此記載
    係依照被告2人要求撰寫」（原審易字卷第204-208頁），則
    告訴人簽約時既僅有52個骨灰罐，衡情若非被告二人向其佯
    稱買方要求塔位需搭配含經文之骨灰罐始願意購買，告訴人
    實無必要在契約書上記載數量不正確之「159個」含經文之
    骨灰罐，更足見告訴人所證關於遭被告二人詐騙之經過，確
    係信而有徵。
　㈤被告游長隆上訴意旨雖辯稱，該保證書所載「保證簽約」係
    保證與告訴人簽立委託銷售契約，又因其靠行於熙園禮品行
    ，嗣後有以熙園禮品行名義與告訴人簽立委託銷售契約，並
    提出委託銷售契約書為證（調偵字卷第77-81頁）。惟證人
    熙園禮品行之負責人張正儀已於原審審理中證稱略以：同行
    游長隆說要寄賣靈骨塔，有寄賣完成的話我們抽一成，游長
    隆帶梁麗珠來和我們葬儀社簽約寄賣，如果有賣出，賣出前
    我會通知游長隆說案子可以成，但是游長隆與黃彥綾談的條
    件如何，我們不會介入等語(見原審易卷第199-200頁)。依
    上述證人張正儀所證述之情節，被告游長隆確有帶告訴人至
    熙園禮品行簽約寄賣，足見被告游長隆確有參與被告黃彥綾
    向告訴人詐欺之事實無疑。況衡之一般社會經驗，告訴人既
    意在出售其持有之塔位，且在此之前已向銀行借貸及將保單
    解約，而以416萬元購入52個骨灰罐，其本意即期望塔位能
    早日出售，無意再為出售塔位之事另行購入其他殯葬商品，
    此核與該保證書所載「二、保證不會讓梁小姐花錢及增加任
    何產品」之意思相符，故保證書所載「保證簽約」，自係被
    告游長隆向告訴人保證其得與買方簽立塔位買賣契約，然告
    訴人持有之塔位始終未售出，益徵告訴人所證述之情節，與
    上開客觀證據及證人張正儀所證述之情節，均大致吻合。是
    被告被告游長隆上訴意旨辯稱，根據黃彥綾證詞，銷售骨灰
    罐、刻經文都是黃彥綾向告訴人推銷的，接洽過程中黃彥綾
    也有多次假藉游長隆名義為不實的話術，黃彥綾也證述624 
    萬元都是他拿到，游長隆沒有拿到分文，保證書、合約書無
    法做為游長隆有詐術的補強證據云云，顯不足採信。
  ㈥被告黃彥綾於本院準備程序及審理中，對於向告訴人詐欺取
    財之事實，坦承不諱，已如上述。至於被告黃彥綾於原審審
    理中，關於被告游長隆有無共同向告訴人施以詐術部分雖證
    稱略以：告訴人與鴻顥公司解約後，我才介紹游長隆給告訴
    人認識，當時告訴人已向我購買52個骨灰罐並刻經文，本件
    游長隆僅幫忙告訴人寄賣塔位，並未對告訴人宣稱任何不實
    事項等語（原審易字卷第268-269頁、第272-273頁、第275
    頁）。然告訴人係於107年1月18日付款刻心經，有107年1月1
    8日鴻顥公司收據可憑（偵字16858卷第51頁），而告訴人與
    證人黃彥綾早在107年1月8日尚未刻心經前，在對話中便提
    到被告游長隆有交付買方訂金予告訴人之事，顯與證人黃彥
    綾所證告訴人認識被告游長隆之時間不符。況在告訴人刻心
    經前，被告游長隆早於107年1月10日便出具保證書，向告訴
    人保證其得與買方簽立塔位買賣契約。衡情如證人黃彥綾所
    證被告游長隆僅係代為寄賣塔位，則游長隆何需交付「買方
    訂金」予告訴人？何需保證塔位必然可出售？可見證人黃彥
    綾上開所證稱，被告游長隆未對告訴人施以詐欺云云，與客
    觀情節不符，自不足採。
　㈦又證人黃彥綾雖於原審審理中證稱略以：該10萬元是我的退
    佣，因告訴人不收，只好假藉游長隆名義讓告訴人收下，此
    與游長隆無涉云云（見原審易字卷第268-270頁、第272-273
    頁、第275頁）。然證人黃彥綾就告證13對話內容之解釋部
    分，其於107年12月12日、108年2月21日經檢察事務官提示
    後均陳稱：「對話中為何要交付告訴人10萬元，我並沒有印
    象」（偵字20421卷第108頁、第117頁），復於108年7月4日
    警詢改稱：「因告訴人之前向我購買骨灰罐，這10萬元是我
    的退佣」（調偵字卷第26頁），嗣於109年3月27日準備程序
    復改稱：「為何會與告訴人有這個對話，我現在印象模糊」
    （原審易字卷第59頁）；後於109年6月19日審理中再改稱：
    「為了讓告訴人收下這10萬元之退佣，我只好假藉游長隆之
    名義為之」（原審易字卷第270頁）。可見證人黃彥綾就10
    萬元究是否為其交付？為何交付？來源為何？其前後供述不
    一，倘所述為真，自無前後明顯歧異之情形。況對於告訴人
    為何在107年1月8日要將10萬元退還之原因，證人黃彥綾不
    僅無法說明（原審易字卷第274頁），且經質以告證13對話
    內容中關於「因為游大哥上次有跟我們講：『你要跟我要求
    兩成，我不可能給你，因為你東西沒有準備好』」、「前金
    」之意思時，證人黃彥綾僅泛稱：「我忘記是什麼意思」、
    「沒有什麼意思」（原審易字卷第270頁），無法就對話中
    涉及買方訂金一詞予以回應。益證黃彥綾上開所證，多有避
    重就輕之情，顯係在迴護被告游長隆，自難採信而為有利於
    被告游長隆之認定。是被告游長隆上訴意旨辯稱，根據黃彥
    綾歷次證詞，銷售骨灰罐、刻經文都是黃彥綾向告訴人推銷
    的，接洽過程中黃彥綾也有多次假藉游長隆名義為不實的話
    術，與被告游長隆無關云云，並不足採。　　
  ㈧綜上證據及理由，被告二人共同對告訴人為詐欺取財之犯行
    ，事證明確，堪予認定，均應依法論科。
二、論罪科刑部分：
  ㈠核被告二人所為，均係犯刑法第339條第1項詐欺取財罪。被
    告二人先後以上開事由向告訴人詐得88萬元、328萬元、208
    萬元，渠等詐騙行為均係於密接之時間內實施，侵害同一人
    之財產法益，各次行為之獨立性皆極為薄弱，依一般社會健
    全觀念，在時間差距上難以強行分離，顯係基於單一犯意接
    續所為，均應為接續犯而各論以一罪。
　㈡被告二人間就上開犯行，有共同之犯意聯絡及行為分擔，應
    依刑法第28條規定，應論以共同正犯。
  ㈢被告游長隆曾犯幫助詐欺取財罪，經臺灣新北地方法院以101
    年簡字第427號判決判處有期徒刑3月，於102年1月18日易科
    罰金執行完畢一情，有本院被告前案紀錄表1份在卷可按。
    本件被告游長隆所為係詐欺財取之接續犯，應將其接續行為
    一體觀察，不能割裂，則無論其詐欺之「最初行為」、「中
    間行為」、「行為終了」只要有一在執行完畢5年以內者，
    即有累犯之適用。是被告於106年10月間開始向告訴人施以
    詐術，縱行為終了係在107年1月18日，然其犯罪接續行為之
    一部顯係在前案有期徒刑執行完畢後5年以內，合於累犯規
    定之要件。並審酌被告前述所犯與本案同為詐欺類型之案件
    （罪質相同），足見其欠缺守法意識，對刑罰反應力薄弱，
    復查無司法院釋字第775號解釋所指，個案應量處最低法定
    刑度，又無法適用刑法第59條減輕其刑之規定，致生被告所
    受之刑罰超過其所應負擔罪責，導致其人身自由因此遭受過
    苛之侵害，而有不符憲法罪刑相當原則之情形，並參酌公訴
    檢察官之意見，自應依刑法第47條第1項之規定，就被告游
    長隆所犯之罪，依法加重其刑。被告游長隆及其辯護人主張
    ，若再依累犯加重其刑，恐與罪責不相符合云云，並無理由
    。
三、駁回被告二人上訴之理由：
  ㈠被告游長隆上訴意旨否認犯罪不可採之理由，業據本院指駁
    如上。爰以被告二人之行為人責任為基礎，審酌被告二人明
    知並無買家欲購買告訴人之塔位，仍一再向告訴人以各種話
    術誆騙購買骨灰罐及刻心經，共詐得624萬元，詐騙金額甚
    高之犯罪動機與目的，即被告二人分工之詐欺手段與角色。
    被告游長隆犯否認犯行之態度，被告黃彥綾犯後雖坦承犯行
    ，但為迴護同案被告游長隆而為不實證述，亦否認與被告游
    長隆有共犯連絡之態度，惟辜念被告黃彥綾已與告訴人達成
    和解，願賠償告訴人180萬元，及被告游長隆有詐欺、偽造
    文書前科，被告黃彥綾則有詐欺前科，有本院被告前案紀錄
    表可憑之素行紀錄，自述之智識程度、家庭與生活狀況等一
    切情狀，堪認原審判決就被告二人所犯情節之不同，分別量
    處如原審判決主文所示之刑，認事用法並無違誤，量刑亦稱
    妥適，被告黃彥綾仍執前詞以已經坦承犯罪，請求從輕量刑
    ；被告游長隆請求撤銷原判決，改諭知無罪，均無理由，自
    應予以駁回。
  ㈡被告黃彥綾及辯護人上訴意旨雖以被告黃彥綾已坦承犯罪，
    並與告訴人達成和解為理由，請求為緩刑之宣告。惟被告黃
    彥綾於本案犯罪前固無犯罪之前科，有本院被告前案紀錄表
    在卷可憑，且亦承認自己向告訴人詐欺取財之犯行，並與告
    訴人達成和解，告訴人亦稱：就黃彥綾部分同意為附條件緩
    刑（原審易字卷第157-158頁、168頁）。然被告黃彥綾僅承
    認自己向告訴人詐欺取材，否認與被告游長隆共同向告訴人
    詐欺取材，此與本院認定之上開事證不符，尚難認其犯後態
    度良好，且確已知錯能改並確實悔悟，本院認原審判決對其
    所宣告之刑，並無以暫不執行為適當之理由。原審判決同此
    認定，而不為被告黃彥綾緩刑之宣告，亦屬適當，被告黃彥
    綾及其辯護人此部分之上訴亦無理由，應併予駁回。
四、沒收部分 
  ㈠按刑法及相關法令基於「不正利益不應歸犯罪行為人所有」
    之普世原則，在確定利得直接來自於不法行為，除其得因發
    還被害人而不予沒收外，此一利得範圍是否扣除成本，學理
    上雖有「總額原則」與「淨額原則」之分，然105年7月1日
    施行之刑法第38條之1第1項之立法說明載敘「依實務多數見
    解，基於澈底剝奪犯罪所得，以根絕犯罪誘因之意旨，不論
    成本、利潤均應沒收」等旨，明白揭示犯罪所得之沒收，採
    取學理上之「總額原則」（最高法院109年度台上字第743號
    判決意旨參照）。查被告黃彥綾雖陳稱：出售予告訴人之骨
    灰罐並非鴻顥公司之產品，係我自行向綽號阿偉之人取得，
    售出1個含經文之骨灰罐我可賺取5,000元（偵20421卷第65
    頁、原審易字卷第275頁）。是依前揭說明，犯罪所得之計
    算既採「總額原則」，則被告二人之犯罪所得即不扣除成本
    而應認為係624萬元。
  ㈡按共同正犯之犯罪所得，沒收或追徵，應就各人所分得之數
    額分別為之；先前對共同正犯採連帶沒收犯罪所得之見解，
    已不再援用及供參考（最高法院104年第13次刑事庭會議決
    議意旨參照）。次按沒收之規定旨在澈底剝奪犯罪行為人因
    犯罪而直接、間接所得，或因犯罪所生之財物及相關利益，
    以貫徹任何人都不能坐享或保有犯罪所得或犯罪所生利益之
    理念，藉以杜絕犯罪誘因，而遏阻犯罪。並為優先保障被害
    人因犯罪所生之求償權，限於個案已實際合法發還被害人時
    ，始無庸沒收。故如犯罪所得已實際合法發還被害人，或被
    害人已因犯罪行為人和解賠償而完全填補其損害者，自不得
    再對犯罪行為人之犯罪所得宣告沒收，以免犯罪行為人遭受
    雙重剝奪。反之，若犯罪行為人雖已與被害人達成和解而賠
    償其部分損害，但若其犯罪直接、間接所得或所變得之物或
    所生之利益，尚超過其賠償被害人之金額者，法院為貫徹前
    揭新修正刑法之理念（即任何人都不能坐享或保有犯罪所得
    或所生利益），仍應就其犯罪所得或所生利益超過其已實際
    賠償被害人部分予以宣告沒收（最高法院106年度台上字第1
    131號判決意旨參照）。
  ㈢被告二人共同向告訴人詐得624萬元，雖未扣案，然被告黃彥
    綾已自承624萬元均由伊收取，被告游長隆並未分得任何款
    項（原審易字卷第168頁、本院167頁），故624萬元即為被
    告黃彥綾實際取得之犯罪所得。雖被告黃彥綾已與告訴人達
    成和解，願賠償180萬元，然被告黃彥綾之犯罪所得（即624
    萬元），仍遠超過和解金額（即180萬元），依前開說明，
    應就被告黃彥綾犯罪所得超過和解金額部分予以宣告沒收，
    故尚有犯罪所得444萬元（計算式：624萬-180萬=444萬）應
    依刑法第38條之1第1項前段、第3項規定宣告沒收，於全部
    或一部不能沒收或不宜執行沒收時，追徵其價額。　
據上論斷，應依刑事訴訟法第368條，判決如主文。
本案經檢察官樊家妍、牟芮君提起公訴，檢察官洪威華到庭執行
職務。
中　　華　　民　　國　　109 　年　　11　　月　　4 　　日
                  刑事第十九庭  審判長法　官  曾淑華
                                      法　官  許文章
                                      法　官  陳文貴
以上正本證明與原本無異。
不得上訴。
                                      書記官  洪宛渝
中　　華　　民　　國　　109 　年　　11　　月　　4 　　日
 附錄：本案論罪科刑法條全文
刑法第339條第1項
意圖為自己或第三人不法之所有，以詐術使人將本人或第三人之
物交付者，處5年以下有期徒刑、拘役或科或併科50萬元以下罰
金。